臺灣高雄地方法院刑事判決　　　　　　　 94年度訴字第428號
公　訴　人　臺灣高雄地方法院檢察署檢察官
被　　　告　己○○
上列被告因搶奪案件，經檢察官提起公訴（台灣高雄地方法院檢
察署93年度偵字第17815 號），本院判決如下：
    主  文
己○○共同意圖為自己不法之所有，而搶奪他人之動產，處有期
徒刑拾月。
    事  實
一、己○○於民國90年間，因竊盜案件經本院判處有期徒刑8 月
    ，並宣告緩刑4 年，緩刑期內付保護管束確定，緩刑期於95
    年1 月16日期滿，又於92年間因贓物案件經本院判處拘役50
    日確定，現仍在緩刑期間，竟不知悔改，復因丙○○（另經
    檢察官處分不起訴）提議行搶，己○○即與丙○○共同基於
    為渠等不法之所有，而搶奪他人財物之犯意聯絡，於91年8
    月8 日凌晨4 時40分許，由丙○○騎乘不詳車號之黑色重型
    機車搭載己○○，行經高雄市新興區○○○路203 巷口前，
    見丁○○亦騎乘機車行經該地，其機車前方掛有黑色皮包1
    只，2 人見有機可趁，丙○○即騎車接近丁○○左後方，己○○則趁丁○○不及防備之際，下手搶奪丁○○所有掛於機
    車前掛勾上之黑色皮包1 只【內有黑色皮夾1 個、NOKIA 廠
    牌、8310型號之行動電話1 支（行動電話序號為
    000000000000000 號、內含門號為0000000000號之SIM 卡1
    只）、現金新台幣（下同）8,000 元、信用卡、提款卡、健
    保卡及身分證】後，丙○○即加速而與己○○逃逸無蹤。得
    手後，己○○、丙○○將皮包內之現金及行動電話取出，現
    金2 人當場朋分，行動電話則約定由己○○出售後再瓜分賣
    得價金，其餘物品連同皮包則丟棄在不詳地點之路邊水溝內
    。嗣黃鐙峰、丙○○將搶自丁○○之上開行動電話內之SIM
    卡取出丟棄後，先於不詳時間將該行動電話借予知情之乙○○（乙○○所涉贓物罪部分另經檢察官處分不起訴）使用約
    一週。嗣己○○給付不詳金額予丙○○，作為行動電話之分
    贓，並以電話聯絡乙○○，要求交還該行動電話，經乙○○
    交付己○○後，己○○即於92年3 月間，與其不知情之堂弟
    黃柏維約定，由黃柏維給付4,000 元及國際牌GD93型號行動
    電話1 支與之互易該行動電話。經丁○○報案後，警方以上
    開行動電話序號之通聯記錄，循線查悉上情。
二、案經高雄市政府警察局報告台灣高雄地方法院檢察署檢察官
    偵查起訴。
    理  由
一、訊據被告己○○固坦承於91年9 月間持有上揭丁○○所有之
    行動電話，並於92年3 月間將該行動電話與其堂弟黃柏維互
    易之事實，惟否認有何與丙○○共同搶奪丁○○財物之犯行
    ，辯稱：其於91年8 月8 日晚間至凌晨並未與丙○○出門，
    均待在外婆家，其並未與丙○○搶奪財物，本案手機係丙○○先借給乙○○，被告再以5,000 餘元向丙○○購得，再打
    電話給乙○○要他將手機拿給自己等語。惟查：
  (一)關於案發當時究竟係何人行搶，據被害人丁○○於警詢中證
    稱：「我於91年8 月8 日凌晨4 時40分許在高雄市新興區○○○路203 巷口前遭二名騎承機車之歹徒由我左後方下手行
    搶我置於機車前掛勾上之黑色皮包... 歹徒得手後由林森一
    路北向南逃逸... 他們當日騎乘黑色重型機車，騎乘機車之
    歹徒特徵因天色昏暗我無法看清楚，坐於後座之歹徒我記得
    他頭髮較長未染髮... 我覺得現場這二位嫌疑人（即丙○○
    及被告己○○）身材與當初搶我皮包的人很相像，尤其是丙○○之背影實在很像當時搶奪我皮包時騎承機車之歹徒...
    （就你遭搶奪時，搶嫌之一後座者特徵為何？）是留有一頭
    之西裝頭髮式，絕非留長髮，且我確定沒有染髮」等語（見
    警卷第12頁，經被告同意作為證據，而本院審酌被害人警詢
    筆錄製作時之情形，並無外力介入，可信性極高，以之作為
    本案證據核屬適當，依刑事訴訟法第159 條之5 之規定，有
    證據能力），即被害人因遭搶時間在凌晨，天色昏暗，未能
    明確辨認行搶歹徒面貌特徵是否與被告相符，僅能確定前座
    歹徒之身材、背影，應係丙○○，至後座下手行搶歹徒則無
    法確定是否為被告，僅能確定並非留長髮，亦未染髮。
  (二)而證人丙○○於檢察官偵查中結證稱：伊與被告及乙○○係
    海青工商的同學，本案係伊與被告一起行搶而來，搶得之現
    金伊與被告2 人當場平分，手機則交給被告，乙○○曾向被
    告借用過該手機，亦知道該手機係伊與被告搶奪而來，被告
    後來將手機拿去賣掉，也有將所得價金分伊，但賣給何人、
    金額多少已不復記憶（見偵查卷第14頁，該丙○○偵訊筆錄
    係在偵查中具結後向檢察官所為，且又無何顯不可信之特別
    情況，依刑事訴訟法第159 條之1 第2 項規定，自有證據能
    力）；於本院審判中亦證稱：案發當日伊與乙○○在被告家
    喝酒，伊提議行搶，被告即說好，伊便騎機車搭載被告，行
    經案發地點見被害人丁○○有機可趁，伊即騎到郭女旁邊，
    由被告下手行搶。伊與被告將搶得之現金數千元平分，手機
    則由被告取去賣掉再分錢，其餘被害人證件等物則連同皮包
    一同丟棄於路邊大水溝內，伊確曾對乙○○說過本案手機係
    伊與被告2 人行搶而來等語（見本院卷第72頁至第76頁）。
    亦即，本案確係由丙○○及被告2 人共同搶奪而來。而證人
    丙○○既由被告聲請調查，於偵查中及本院審判中亦均自承
    係本案共犯之一【丙○○此部分犯行，業經檢察官以與已確
    定之台灣高等法院高雄分院92年度上訴字第442 號判決（丙○○與乙○○於91年11月1 日連續搶奪他人財物犯行，該2
    人各被判處有期徒刑1 年8 月確定，丙○○於93年7 月14日
    縮短刑期假釋出監，乙○○則於94年1 月20日縮短刑期假釋
    出監）有連續犯之裁判上一罪關係，為該確定判決既判力效
    力所及，而於94年1 月20日處分丙○○不起訴在案，此有台
    灣高等法院高雄分院判決書、檢察官不起訴處分書及丙○○
    、乙○○2 人之台灣高等法院被告前案紀錄表各1 紙可參】
    ，又係被告之好友，且丙○○此部分犯行業經檢察官處分不
    起訴確定，無再因本案受刑事追訴之可能，衡情並無構陷被
    告之理，反而有很強之誘因將本案案情和盤托出，且丙○○
    於上揭偵查中及本院審判中之證述內容均大致相符，關於本
    案由何人提議、如何至案發地點、由何人下手行搶、搶得何
    財物、所得如何朋分等「搶奪秘密」事項，亦與被害人丁○○上揭證述內容大致相符，且相當明確、具體、逼真，核無
    構陷被告之情形，其證述應堪採信。
  (三)另證人乙○○於本院審判中證稱：某日早上被告與丙○○打
    電話給他約吃早餐，當日被告與丙○○2 人共騎一輛機車，
    不知何人拿出本案手機，他因見手機很新，便問來源，丙○○說這是搶來的，又說打算將手機賣掉，他則詢問是否可先
    借他試用，被告則在旁對他說以後出事不要說是伊2 人一起
    搶來的。之後因丙○○說有人要買這支手機，便向他要回，
    被告亦打電話給他，說丙○○要將手機賣掉，要他還給丙○○，但因他對丙○○家地址不熟，且距被告家較近，便將手
    機還給被告，要被告轉交丙○○，被告此時即說伊已經將錢
    交給丙○○，手機是伊要買的等語（見本院卷第36頁至第41
    頁）。參諸乙○○與被告及丙○○均為好友，乙○○自己又
    已因此部分所涉收受贓物犯行為檢察官於94年1 月20日處分
    不起訴確定（處分不起訴理由：本案與乙○○另於92年2 月
    23日所涉收受贓物犯行有連續犯之裁判上一罪關係，而該案
    業經本院於92年6 月23日以92年簡字第2356號判決有罪確定
    ，本案為既判力效力所及），衡情並無惡意誣陷被告之理，
    且乙○○證述內容與上揭丙○○之證述內容亦大致相符，足
    堪採信。而依乙○○前開證述，倘被告未與丙○○共犯本案
    搶奪犯行，何以在乙○○詢問手機來源、並表示借用之意，
    且經丙○○當場表示該手機係搶奪而來時，被告竟仍表示「
    以後出事不要說是我與丙○○一起搶來的」，顯見被告固因
    朋友情誼同意出借手機予乙○○，但因懼怕日後為警查獲，
    便要求乙○○倘日後有事萬不可將伊及丙○○供出。綜前各
    節，足認本案係由丙○○提議搶奪，被告表示同意後，便由
    丙○○騎乘機車搭載被告共同行搶而來，所得款項8,000 元
    當場由2 人朋分，手機則約定由被告出售後再將所得款項瓜
    分，嗣乙○○借用手機約1 周後，被告乃對丙○○稱要將手
    機出售他人，所得款項朋分，嗣被告並給付不詳金額予丙○○，以為行動電話之分贓，丙○○及被告遂先後要求乙○○
    返還該行動電話，乙○○即將之返還被告。
  (四)丙○○雖曾於92年6 月18日警詢中稱：本案行動電話係其在
    91年9 月15日前後一星期內在其母親開設之飲食店內拾獲，
    並非與被告搶奪而來（見警卷第2 頁），即與丙○○自己上
    揭於本院審判中之證述完全不同。惟經警方質疑該行動電話
    早在91年8 月8 日即因被害人丁○○遭搶而喪失，且為何通
    聯紀錄顯示乙○○申辦之0000000000號門號自91年8 月21日
    起即有使用該行動電話撥打之紀錄，並詢問本案是否丙○○
    所為，丙○○先答稱並非其所犯，但不知是否乙○○所犯；
    嗣於92年10月3 日警詢時即答稱本案確係其與被告於91年8
    月8 日所犯，並詳細交代搶奪及分贓經過（見警卷第3 頁及
    第4 頁）。足見丙○○第一次警詢時係因所述「拾獲」之時
    間點與事實明顯不符而有重大瑕疵，為警質疑後自知無法自
    圓其說，始坦認並清楚說明與被告共犯本案搶奪之案情經過
    ，自不能以丙○○第一次警詢中所述與本院審判中所述不符
    ，即認其證言不足採信。另乙○○於92年9 月23日警詢時，
    先稱：本案行動電話係伊於91年8 月間向丙○○借用，當時
    丙○○說係在其母親店內拾獲，其不知道該行動電話實係搶
    奪而來（見警卷第8 頁及第9 頁），即與乙○○上揭於本院
    審判中之證述，互有歧異。但經警方質疑伊開始使用該手機
    之時間點及所述丙○○拾獲之時間點，均與丙○○上揭警詢
    所述不符，並要求乙○○解釋時，乙○○始答稱該手機係伊
    於91年8 月間向被告己○○借用，當時被告即對伊稱該手機
    係他與丙○○搶奪而來，並稱如乙○○借用後出事，不能將
    被告及丙○○供出來，後來被告打電話給伊，以丙○○要將
    手機出售為由要伊交還手機，伊便將手機拿至被告家交還被
    告。之後某日被告再打電話給伊，稱被告已被警方叫去問案
    ，並說已經出事，是否在丙○○尚未入監服刑前三人見面一
    起討論如何處理，而在丙○○入監前一晚，被告一直打電話
    給伊，要求三人一起在「大遠百」百貨公司前見面先談好，
    但伊沒去等語（見警卷第10頁）。經檢察官偵訊時，乙○○
    答稱：「（92年9 月間警方是否借提你訊問？）是的。當時
    這案子爆發出來，丙○○要入獄了，己○○打電話給我，說
    入獄前要先說好，他跟我約在大遠百三人見面一起講好，電
    話中沒有講什麼，但是我沒有去。」、「（本案與你無關，
    為何要幫他們？）因為我有用過該手機」、「（你用該手機
    時，是否已知道那是搶來？）我知道... 是他們二人一起說
    ，因為他們一起來找我，至於在哪裡搶的他們沒有講」、「
    （92年9 月23日在監獄借訊時，後來為何供出該手機是丙○○和己○○搶來的？警員有無刑求？）因為他們二人所講的
    時間跟我講都不吻合。我實際上在八月多就開始有在用了，
    他們二人都說九月十五才撿到，所以只好承認，而且我入高
    雄看守所時，正好遇到丙○○當看護，他跟我講這事情警察
    有來問他，如警方有問我的話，如果講不過去的話，我們二
    人就一起擔起來，不要再提到己○○」等語（見偵查卷第69
    頁及第70頁），即與乙○○上揭於本院審判中所述大致相符
    。足見乙○○上揭警詢時所述與本院審判中證述不符部份，
    係為替被告脫免罪責使然，惟因所述時間點與被告及丙○○
    所述均明顯不符，無法自圓其說，始將如何借用、交還本案
    手機予被告，如何知悉本案手機係被告與丙○○共同搶奪而
    來等情節全盤托出吐實，是亦不能以乙○○上揭警詢所述與
    本院審判中所述不符，即推翻其證言之憑信性。
  (五)證人戊○○雖於本院審判中證稱：其係被告之表哥，91年8
    月間其與被告住在高雄縣仁武鄉高楠村其奶奶（即被告之外
    婆）家，被告住在二樓。其晚間在高苑技術學院夜間部就讀
    ，日間則大多在漢翔航空公司打工，被告則在海青商工就讀
    日間部，2 人有時會碰面。91年8 月8 日當天其有租VCD 到
    被告房間看，因隔日要上班，看完後其便回房睡覺，但看到
    幾點已不記得，其回房後亦不知被告行動，大約六點半左右
    其要出門上班，有看到被告在睡覺等語（見本院卷第42頁至
    第45 頁）。 惟查，與被告毫無利害關係、亦無誣陷被告可
    能之證人丙○○已明確證稱本案確係伊與被告共犯而來，業
    如前述，而被告與戊○○係表兄弟關係，2 人當時又同住一
    處，可見感情親密，則戊○○是否為袒護被告而為上揭證述
    ，不無可疑。況本案發生時間係在91年8 月8 日凌晨4 時40
    分許，依戊○○上揭證述，當時其應已回房睡覺，亦不知被
    告是否另與友人有其他行動；再案發地點係在高雄市新興區
    ○○○路，被告與丙○○於上揭時間搶得財物分贓後，於早
    上6 時30 分 許前返家睡覺，亦屬可能。是以，證人戊○○
    上揭證述尚不足為被告有利之認定。
  (六)另關於本案手機之來源，被告於本院審判中辯稱係丙○○先
    借給乙○○，嗣其以5,000 餘元向丙○○購得後，再向乙○○拿本案手機，之後才與其堂弟黃柏維互易（見本院卷第16
    頁）；又稱乙○○交還手機時，被告已知悉該手機確係贓物
    （見本院卷第81頁）。但被告於檢察官偵查中卻稱：丙○○
    先拿一些手機要被告幫忙出售，被告見本案手機很新，便向
    丙○○買，乙○○則在被告向丙○○購進後向被告借用數日
    ，被告不知該手機係搶來的贓物（見偵查卷第15頁）。而被
    告於91年11月1 日警詢時先稱：本案手機係丙○○在91年7
    月、8 月間，在丙○○母親開設之小吃店內拿出要被告幫忙
    出售，被告便到高雄市楠梓區火車站旁之「港都網咖」店內
    上中古手機買賣網站刊登出售訊息，1 、2 天後便有一名男
    子以5,500 元出價購得（見偵查卷第43頁所附警訊筆錄）；
    嗣於92年5 月29日警詢時又改稱：本案手機係丙○○在91年
    9 月間在丙○○母親開設之小吃店內要被告幫忙出售，約一
    星期後被告主動與丙○○聯絡要購買，經討價還價後以
    5,500 元向丙○○購得（見警卷第5 頁）。即關於本案手機
    之來源，究係被告向丙○○購得，抑或丙○○託被告出售後
    由他人購得，被告所述均不一致。倘係被告向丙○○購得，
    則究係被告購得前借給乙○○，抑或購入後始出借予乙○○
    ；且關於其向丙○○購買方式、乙○○交付手機方式、被告
    是否明知該手機係贓物等節，被告前後陳述均不一致，且互
    相歧異矛盾，本即有可疑。更何況丙○○已明確證稱手機係
    由被告取去出售他人，被告並曾將賣得價金分給丙○○，而
    非被告向丙○○購買；乙○○亦證稱伊曾向被告及丙○○借
    用本案手機，被告則說倘出事不能供出手機係被告及丙○○
    共同搶奪而來，嗣後丙○○及被告分別電話聯絡乙○○告稱
    欲將手機出售，伊始將手機交還被告等語，此均如前述，均
    與被告所述不符。顯見被告前揭就手機來源此一關鍵事項之
    辯解，係為脫免罪責編造而來，不足採信。實則手機係被告
    與丙○○搶奪而來，再出借予乙○○，嗣被告給付金錢予丙○○，作為手機之分贓，並要乙○○將手機交還自己。
  (七)此外，本案尚有和信電訊股份有限公司之電話通聯紀錄、遠
    傳電信股份有限公司之電話通聯紀錄、高雄市政府警察局贓
    物認領保管單各1 紙可資佐證。綜前各節，被告所辯與事實
    諸多不符，且互相歧異矛盾，自難採信。被告與丙○○共同
    搶奪犯行，事證明確，堪予認定，應依法論科。
二、核被告所為，係犯刑法第325 條第1 項之搶奪罪。被告與丙○○就本案搶奪犯行互有犯意聯絡、行為分擔，為共同正犯
    。爰審酌被告年輕體壯、不務正途，與他人共乘機車四竄搶
    奪女性財物，其手段暴力且惡劣，犯罪所生危險性亦屬嚴重
    ，其犯罪之動機、目的，毫無可憫，且被告前曾於90年間因
    竊盜案件為本院判處有期徒刑8 月，緩刑4 年，緩刑期內付
    保護管束確定，於95年1 月16日緩刑期滿；嗣又於92年間因
    贓物案件為本院判處拘役50日確定，此有台灣高等法院被告
    前案紀錄表1 份可參，顯見被告不知悔悟，於緩刑期間再犯
    本罪，實無輕縱之理，且被告犯後否認犯行、飾詞狡辯，犯
    後態度惡劣等一切情狀，判處如主文所示之刑，以示懲儆。
    另供被告及丙○○搶奪犯行所用之重型機車1 部，據丙○○
    證稱係伊竊盜而來，騎完後即丟棄路邊（惟此事實業據被告
    否認之，且又無其他物證可資佐證，自難認被告此部分另成
    立刑法竊盜罪責，被告亦否認係其所有，是不依刑法第38條
    規定宣告沒收，併此指明。
三、據上論斷，應依刑事訴訟法第299 條第1 項前段、刑法第28
    條、第325 條第1 項，判決如主文。
本案經檢察官甲○○到庭執行職務。
中　　華　　民　　國　　94　　年　　12　　月　　21　　日
                刑事第14庭審判長法　官  蔡廣昇
                                法  官  林瑋桓
                                法  官  紀凱峰
以上正本證明與原本無異。
如不服本判決，應於收受送達後10日內向本院提出上訴書狀。
中　　華　　民　　國　　94　　年　　12　　月　　22　　日
 　　　　　　　　　　　　       書記官  黃進遠
附錄：中華民國刑法第325條
意圖為自己或第三人不法之所有，而搶奪他人之動產者，處6 月
以上5 年以下有期徒刑。
因而致人於死者，處無期徒刑或7 年以上有期徒刑，致重傷者，
處3 年以上10年以下有期徒刑。
第 1 項之未遂犯罰之。
